【裁判字號】    92,交聲,814
【裁判日期】    920623
【裁判案由】    交管條例聲異
【裁判全文】
臺灣板橋地方法院交通事件裁定                    九十二年度交聲字第八一四號
    原處分機關  交通部公路總局臺北區監理所
    異  議  人
    即受處分人  甲○○
右列受處分人因違反道路交通管理處罰條例案件，對於交通部公路總局臺北區監理所
於民國九十二年四月二十二日以北監營字第裁四０—ＡＢＹ九０五七七六號、北監營
字第裁四０—ＡＢＹ九０五七七七號所為之裁決處分（原舉發案號：臺北市政府警察
局九十二年二月二十一日北市警交大字第ＡＢＹ九０五七七六號、北市警交大字第Ａ
ＢＹ九０五七七七號）不服，聲明異議，本院裁定如左：
    主      文
異議駁回。
    理      由
一、聲明異議意旨略以：異議人即受處分人甲○○於民國九十二年二月二十一日凌晨
    二時四十四分許，駕駛車號三Ｎ—四九九號營業小客車，行經臺北市○○街二０
    ０巷七十五號前巷口，因「駕車行經有燈光號誌管制之交岔路口闖紅燈」、「闖
    紅燈經攔停後，拒絕停車接受稽查而逃逸」之違規事實，經警逕行舉發。然而，
    異議人因年紀大，怕影響視力，故夜間並不營業；且於夜間二時四十分許，在設
    有路檢站之信安街七十五巷與吳興街二百二十巷丁字巷口，異議人豈有可能無視
    路檢站之存在仍任意闖紅燈，又異議人在巷道中若拒絕停車接受稽查，警員應可
    及時追到異議人，不可能發生逃逸之情事，故上開舉發通知單，應是因警員在夜
    間視線不佳之情況下，誤填車號，異議人並無上開違規行為，請求撤銷原裁決處
    分。
二、按汽車駕駛人，行經有燈光號誌管制之交岔路口闖紅燈者，處新臺幣一千八百元
    以上五千四百元以下罰鍰；次按汽車駕駛人，有違反第五十三條情形，除依原條
    款處罰鍰外，並予記違規點數三點；又按汽車駕駛人有違反本條例之行為，經交
    通勤務警察或依法令執行交通稽查任務人員制止時，不聽制止或拒絕停車接受稽
    查而逃逸者，除按各該條規定處罰外，處新臺幣三千元以上六千元以下罰鍰，道
    路交通管理處罰條例五十三條、第六十三條第一項第三款、第六十條第一項分別
    定有明文。
三、經查，本件受處分人即異議人甲○○駕駛三Ｎ─四九九號營業小客車，於九十二
    年二月二十一日凌晨二時四十四分許，行經臺北市○○街二百二十巷七十五號前
    巷口時，在有燈光號誌管制之交岔路口闖紅燈，經警攔停，異議人打方向燈靠右
    後，即加速逃逸，而遭臺北市政府警察局警備隊值勤員警逕行舉發，有臺北市政
    府警察局警備隊九十二年二月二十一日北市警交大字第ＡＢＹ九０五七七六號、
    北市警交大字第ＡＢＹ九０五七七七號舉發違反道路交通管理事件通知單影本二
    份存卷可資佐證。異議人雖到庭辯稱：我當天沒有經過被舉發地點，我因為視力
    不好，夜間沒有開車。我是營業計程車駕駛人，我開的是ＴＯＹＯＴＡ，同型的
    計程車有很多，我在路上看過三Ｎ—四九八，他車子跟我是同型，警員有可能看
    錯車號，也有可能是筆誤。且若我真的闖紅燈後逃逸，警員為何沒有通知前方警
    員追我的車云云。惟證人即舉發警員沈佳賢到庭結證稱：當時我執行路檢勤務，
    我發現一輛計程車在吳興街二百二十巷前的路口由南往北方向闖紅燈，我們吹哨
    請他停車，他有停車，但當時我們稽查人員走過去時，他反而啟動加速逃逸，因
    為他曾停車，而且距離只有三公尺，我可以確定他的車牌號碼是三Ｎ—四九九，
    而且玻璃上面也有貼車號，字形又大，我不可能看錯，且我看到以後就馬上填入
    告發單，不可能發生筆誤。而且因為異議人只是違規，並非刑事現行犯，前方警
    員距離尚遠，如果要追車，可能發生危險，不符合比例原則等語（見本院九十二
    年六月九日訊問筆錄）。依上開證人即舉發員警陳述可知，本件遭舉發之車輛違
    規後，經警攔停，曾打方向燈，靠右停車，距離舉發警員甚近，且計程車背面玻
    璃也有貼車號，警員自可明確看到違規車輛之車號，應無誤認之虞，此與車輛未
    曾減速、暫停而加速逃逸，恐有誤認之情有別。衡諸證人為依法執行交通勤務之
    警員，與異議人並不相識，亦無仇怨，則證人自無甘冒觸犯偽證罪而為不實陳述
    之理。再者，交通警員掣單舉發違反道路交通管理處罰條例所列之違規事實，本
    質上為行政處分，係公務員基於職務上權力，依法就特定之具體事件所為具有公
    法上效果之單方行政行為，基於公務員為公法上行為具有公信力之原則，該行政
    處分當可被推定為真正，其據以依法處分之事實認定亦為真正無誤。本此公信原
    則，立法者賦予行政機關制定違反道路交通管理事件統一裁罰基準及處理細則，
    使勤務警員得當機處分以達其維護交通秩序、安全之行政目的，否則國家行政勢
    必窒礙難行。據此，刑事訴訟法就犯罪證據有關之規定中與屬行政秩序罰之交通
    違規裁罰本質不合之部分，自不在準用之列。本件異議人既未能明確證明其並無
    闖紅燈及經警攔停後拒絕停車接受稽查而逃逸之情事，亦未能就執勤警員之舉發
    有誤提出相關證據以供調查，本院經查亦無任何證據足資證明員警有捏造事實違
    法取締之情事，則執勤警員本其維護交通秩序、安全職責所為之舉發，自應受到
    合法、正確之推定。綜上所述，受處分人所辯不足採信。原處分機關分別依道路
    交通管理處罰條例第五十三條、第六十三條第一項、第六十條規定所為之裁決處
    分，並無違法、不當之處，本件異議為無理由，應予駁回。
四、依道路交通案件處理辦法第十九條，裁定如主文。
中      華      民      國      九十二    年     六    月    二十三     日
                                      臺灣板橋地方法院交通法庭
                                          法  官  侯  志  融
右正本證明與原本無異
如不服本裁定應於送達後五日內向本院提出抗告狀
                                          書記官  吳  進  安
中      華      民      國      九十二    年    六     月    二十三     日


司法院資訊處製作；財團法人民間司法改革基金會備份。
